臺灣高雄地方法院民事裁定　　　　　 110年度雄簡字第1843號
原　　　告　遠東國際商業銀行股份有限公司


法定代理人　侯金英　
訴訟代理人　陳巧姿　
被　　　告　洪俊雄　
　　　　　　洪惠香　
　　　　　　洪俊正　
　　　　　　洪俊義　
上列當事人間請求代位分割遺產事件，本院裁定如下：
    主  文
本件移送臺灣高雄少年及家事法院。
    理  由
一、按訴訟之全部或一部，法院認為無管轄權者，依原告聲請或
    依職權以裁定移送於其管轄法院，民事訴訟法第28條第1 項
    定有明文。次按因繼承回復、遺產分割、特留分、遺贈、確
    認遺囑真偽或其他繼承關係所生請求事件，為家事事件法第
    3 條第3 項第6 款所稱丙類事件，依同法第2 條前段規定應
    由少年及家事法院處理之。又所謂專屬管轄，係指法律規定
    某類事件專屬一定法院管轄之謂，凡法律規定某類事件僅得
    由一定法院管轄者，縱未以法文明定「專屬管轄」字樣，仍
    不失其專屬管轄之性質。家事事件法第2 條亦於立法理由揭
    示：「為貫徹家事事件（包括家事訴訟事件、家事非訟事件
    及家事調解事件）專業處理之精神，爰於本條明定家事事件
    之事務管轄法院」之意旨明確，足見該條乃依事件性質而定
    管轄誰屬之事務管轄規定，具專屬及強制性質，亦即少年及
    家事法院對於家事事件之管轄，較諸普通法院，性質上為專
    屬管轄，且事關公益，不許捨棄責問權（參見吳明軒著民事
    訴訟法下冊，102 年7 月修訂10版第1391至1392頁）。家事
    事件法第70條第2 款則明定，因遺產分割所生請求事件，得
    由主要遺產所在地之法院管轄，如該主要遺產所在地設有少
    年及家事法院，應即專屬該少年及家事法院管轄，而不得逕
    由普通法院管轄，方無違前揭家事事件法所定管轄意旨（臺
    灣高等法院暨所屬法院106 年法律座談會民事類提案第30號
    研討結果二）。
二、經查，原告主張被告甲○○積欠伊借款本息尚未清償，為被
    告甲○○之債權人。又被告甲○○與其餘被告共同繼承被繼
    承人洪駱珠所遺坐落高雄市○○區○○段0 ○段000 地號土
    地（應有部分298/100000）及其上同段614 建號即門牌號碼
    高雄市○○區市○○路000 巷0 號5 樓建物（下合稱系爭不
    動產），而公同共有系爭不動產，而被告甲○○已陷於無資
    力，不能清償積欠伊之債務，系爭不動產又為被告公同共有
    ，若不分割，伊即無從聲請強制執行而獲償，是伊自得代位
    被告甲○○請求分割遺產即系爭不動產，而起訴請求被告就
    被繼承人洪駱珠所遺系爭不動產應予變價分割，按應繼分比
    例分配所得價金。本院審酌原告即債權人所主張之代位權，
    係屬當事人適格要件，並非訴訟標的，其主張之訴訟標的仍
    應為其所代位之債務人甲○○與其他被告等共同繼承人間請
    求分割遺產之權利，核其係屬家事事件法第3 條第3 項第6
    款所規定之丙類事件之「遺產分割」事件之家事事件，且分
    割遺產訴訟係以搜尋被繼承人洪駱珠之全體繼承人、定各該
    繼承人之應繼分比例及調查各該被繼承人之全部遺產狀況後
    ，確定被繼承人洪駱珠之遺產應如何分配為主要爭點，核與
    分割共有物性質上為處分行為，普通法院受理裁判分割共有
    物訴訟，其審理重點係在尋求對物之共有人適當、公允之方
    法，依原物分配、變價分配，或以原物之一部分配予各共有
    人，他部分變賣以價金分配於各共有人，俾解消物之共有狀
    態，使其分歸各共有人單獨所有，兩者顯然有別，揆諸前揭
    說明，自屬家事事件法所稱丙類事件，應專屬遺產（系爭不
    動產）所在高雄地區所設之臺灣高雄少年及家事法院管轄。
    玆原告向無管轄權之本院起訴，顯係違誤，爰依職權將本件
    移送於該管轄法院。
三、依家事事件法第2 條前段、民事訴訟法第28條第1 項，裁定
    如主文。
中    華    民    國   110    年    11    月    17    日
                  高雄簡易庭  法  官  陳安信
以上正本係照原本作成。
如對本裁定抗告須於裁定送達後10日內向本院提出抗告狀，並繳
納裁判費新台幣1,000元。
中    華    民    國   110    年    11    月    17    日
                              書記官  蔡妮君